【裁判字號】    99,監宣,39
【裁判日期】    990520
【裁判案由】    監護宣告
【裁判全文】
臺灣臺北地方法院民事裁定              99年度監宣字第39號
聲  請  人  傅念碧
上列聲請人聲請監護宣告事件，本院裁定如下：
    主    文
宣告傅鴻（男，民國00年00月0日生，身分證統一編號：Z000000000號）為受監護宣告之人。
選定傅念碧（男，民國00年0月0日生，身分證統一編號：Z000000000號）為受監護宣告之人之監護人。
指定傅念龍（男，民國00年0月00日生，身分證統一編號：Z000000000 號）為會同開具財產清冊之人。
聲請費用新台幣壹仟元由受監護宣告之人負擔。
    理    由
一、聲請意旨略以：聲請人傅念碧為受監護宣告人傅鴻之長子
    ，傅鴻因罹患巴金森症，雖屢經延醫診治均不見起色，已
    無法處理自己事務，為此聲請對其為監護之宣告，並選定其
    長子傅念碧為受監護宣告之人之監護人，次子傅念龍為會同
    開具財產清冊之人等語。
二、按對於因精神障礙或其他心智缺陷，致不能為意思表示或受
    意思表示，或不能辨識其意思表示之效果者，法院得因本人
    、配偶、四親等內之親屬、最近一年有同居事實之其他親屬
    、檢察官、主管機關或社會福利機構之聲請，為監護之宣告
    。受監護宣告之人應置監護人。法院為監護之宣告時，應依
    職權就配偶、四親等內之親屬、最近一年有同居事實之其他
    親屬、主管機關、社會福利機構或其他適當之人選定一人或
    數人為監護人，並同時指定會同開具財產清冊之人。法院選
    定監護人時，應依受監護宣告之人之最佳利益，優先考量受
    監護宣告之人之意見，審酌一切情狀，並注意下列事項：（
    一）受監護宣告之人之身心狀態與生活及財產狀況。（二）
    受監護宣告之人與其配偶、子女或其他共同生活之人間之情
    感狀況。（三）監護人之職業、經歷、意見及其與受監護宣
    告之人之利害關係。（四）法人為監護人時，其事業之種類
    與內容，法人及其代表人與受監護宣告之人之利害關係，民
    法第14條第1項、第1110條、第1111條第1項、第1111條之1
    分別定有明文。
三、經查：
（一）聲請人主張其為受監護宣告人傅鴻之長子，傅鴻因罹
      患巴金森症，雖屢經延醫診治均不見起色，已無法處理自
      己事務，須為監護宣告之事實，業據提出戶籍謄本、身心
      障礙手冊等為證。是聲請人既為受監護宣告人四親等內之
      親屬，依法自得聲請對受監護宣告人為監護之宣告。本院
      於鑑定人即天主教耕莘醫院楊聰財醫師前訊問受監護宣告
      人，並經鑑定醫師鑑定結果認傅鴻確實罹患巴金森症及
      小腦腫瘤，並經手術治療後產生腦功能及精神障礙，已達
      極重度痴、肢障之程度，顯示該員已有精神喪失情況等語
      ，此有天主教耕莘醫院99年4月21日耕醫服字第000000000
      0 號函附精神鑑定鑑定書在卷可憑。本院審酌上開訊問結
      果及鑑定醫師所為之鑑定意見後，認傅鴻因精神障礙，
      致不能為意思表示或受意思表示，亦不能辨識其意思表示
      效果，故聲請人聲請對傅鴻為監護之宣告，為有理由，
      應予准許。
（二）受監護宣告人傅鴻之配偶何蓮鳳已死亡，聲請人傅念碧
      為傅鴻共同居住之長子等情，有聲請人提出之戶籍謄本
      在卷可憑。又聲請人傅念碧經親屬會議推定監護人說明書
      在卷可憑。茲本院參酌前揭各節，認由聲請人傅念碧任監
      護人，最能符合受監護宣告之人之最佳利益，爰選定聲請
      人傅念碧為受監護宣告人傅鴻之監護人。
（三）另傅念龍係受監護宣告人傅鴻之次子，且同意任會同開
      具財產清冊之人，亦有親屬會議說明書在卷可憑，爰指定
      傅念龍為會同開具遺產清冊之人。
（四）末按民法第1113條準用同法第1099條、第1109條之規定，
      監護開始時，監護人對於受監護人之財產，應依規定會同
      法院指定會同開具財產清冊之人，於二個月內開具財產清
      冊，並陳報法院；監護人於執行監護職務時，因故意或過
      失，致生損害於受監護人者，應負賠償之責。基上監護人
      傅念碧於本裁定確定後，應會同如主文第三項所示之法院
      指定人傅念龍，於二個月內開具財產清冊，並陳報法院，
      併此敘明。
四、依民事訴訟法第608條第1項，裁定如主文。
中    華    民    國    99    年    5     月    20    日
                   家事法庭     法  官  徐麗瑩
如不服本裁定關於選定監護人及指定會同開具財產清冊之人等部
分，應於送達後十日內向本院提出抗告狀，並繳納抗告費新臺幣
一仟元；其餘關於宣告監護之部分，依民事訴訟法第六百零九條
第一項規定不得抗告。
中    華    民    國    99    年    5     月    20    日
                                書記官  黃世昌

司法院資訊處製作；財團法人民間司法改革基金會備份。
